臺灣新北地方法院刑事判決
111年度審金訴字第242號
公  訴  人  臺灣新北地方檢察署檢察官
被      告  劉威辰


上列被告因違反洗錢防制法等案件，經檢察官提起公訴（111年
度偵字第39362號），被告於準備程序中就被訴事實為有罪之陳
述，本院合議庭裁定由受命法官獨任行簡式審判程序，並判決如
下：
    主  文
劉威辰犯三人以上共同詐欺取財罪，共參罪，各處有期徒刑壹年
，應執行有期徒刑壹年陸月，緩刑伍年，並應於本判決確定之日
起壹年內，向公庫支付新臺幣伍萬元。
    事實及理由
一、本件犯罪事實及證據，除以下應予更正或補充外，其餘均引
    用如附件檢察官起訴書之記載。
　㈠犯罪事實欄一第1行「於民國110年4月間」更正為「於民國11
    1年4月間」。
　㈡犯罪事實欄一第2行「基於詐欺取財之犯意聯絡」更正為「基
    於三人以上共同詐欺取財、洗錢之犯意聯絡」。
　㈢犯罪事實欄一第11行「17時44分許」更正為「19時44分許」
    。
　㈣犯罪事實欄一第12、13行「提領新臺幣6005元」更正為「提
    領新臺幣6005元（含手續費5元）」。
　㈤證據部分補充「被告於本院準備程序、審理時之自白」。
二、論罪科刑：
  ㈠本案參與對起訴書附表各編號所示之告訴人施以詐術而詐取
    款項之人，除被告以外，至少尚有利用通訊軟體詐騙告訴人
    之人等其他詐欺集團成員，且被告對於參與詐欺犯行之成員
    含其自身已達3人以上之事實，應有所認識。又被告依本件
    詐欺集團指示提供其所申辦之郵局帳戶，待本件詐欺集團之
    不詳成員對起訴書附表所示之告訴人等施以詐術，該等人匯
    入款項後，再依指示前往提領詐欺所得款項後購買比特幣，
    再轉匯至指定之比特幣錢包，足認被告所提領之款項確屬洗
    錢防制法第3條第1款所定特定犯罪之所得，被告提領後購買
    比特幣再轉匯之行為，客觀上顯然足以切斷詐騙不法所得之
    金流去向，阻撓國家對詐欺犯罪所得之追查，且被告知悉其
    所為得以切斷詐欺金流之去向，足認其主觀上亦具有掩飾、
    隱匿該財產與犯罪之關聯性，以逃避國家追訴、處罰之犯罪
    意思，應該當洗錢防制法第14條第1項之一般洗錢罪。是核
    被告所為，係犯刑法第339條之4第1項第2款之三人以上共同
    犯詐欺取財罪及洗錢防制法第14條第1項之一般洗錢罪。
　㈡共犯之說明：
　　按共同正犯之意思聯絡，不限於事前有所協議，其於行為當
    時，基於相互之認識，以共同犯罪之意思參與者，亦無礙於
    共同正犯之成立（最高法院73年台上字第1886號刑事判例意
    旨參照）；若共同實施犯罪行為之人，在共同意思範圍內，
    各自分擔犯罪行為之一部，相互利用他人之行為，以達其犯
    罪之目的，其成立不以全體均參與實施犯罪構成要件之行為
    為要件；參與犯罪構成要件之行為者，固為共同正犯；以自
    己共同犯罪之意思，參與犯罪構成要件以外之行為，或以自
    己共同犯罪之意思，事前同謀，而由其中一部分人實行犯罪
    之行為者，亦均應認為共同正犯，使之對於全部行為所發生
    之結果，負其責任。蓋共同正犯，於合同意思範圍內，組成
    一共犯團體，團體中任何一人之行為，均為共犯團體之行為
    ，他共犯均須負共同責任，初無分別何一行為係何一共犯所
    實施之必要（最高法院88年度台上字第2230號、92年度台上
    字第2824號刑事判決意旨參照）。經查，本件固無證據證明
    被告直接對告訴人等施用詐術，惟其係以自己犯罪之意思，
    在參與本件詐欺集團期間，分擔提領款項之工作，足見成員
    間分工細密，各司其職，相互利用彼此之角色分工合作，以
    利促成整體犯罪計畫，堪認被告與本件詐欺集團成員間，就
    起訴書附表所載犯行，均有犯意聯絡及行為分擔，皆應論以
    共同正犯。
　㈢罪數：
　⒈被告分別111年4月27日19時44分許、同日21時6分許，接續提
    領如起訴書附表所示告訴人3人受詐欺之款項，均係基於同
    一犯罪目的，於緊接之時間、地點所為，各行為之獨立性極
    為薄弱，依一般社會健全觀念，難以強行分開，故在刑法評
    價上，應視為數個舉動之接續施行，合為包括之一行為予以
    評價，較為合理，應論以接續犯之一罪。
　⒉又被告對起訴書附表所示告訴人3人同時所犯刑法第339條之4
    第1項第2款之三人以上共同犯詐欺取財罪、洗錢防制法第14
    條第1項之一般洗錢罪，均係一行為觸犯數罪名，為想像競
    合犯，俱應依刑法第55條規定，從一重之三人以上共同犯詐
    欺取財罪處斷。
　⒊刑法上之詐欺取財罪既係為保護個人之財產法益而設，則對
    於犯罪之罪數依遭詐騙之被害人人數計算，倘其所為數個詐
    欺取財犯行，在時間上可以分開，被害人亦有不同，自應認
    其犯意各別，行為互異，評價上各具獨立性，應分論併罰（
    最高法院111年度台上字第1069號判決意旨參照）。被告所
    犯3個三人以上共同詐欺取財罪，所侵害者為不同被害人之
    財產法益，犯意各別，行為互殊，應予分論併罰。
　㈣刑之減輕事由：
　　按洗錢防制法第14、第15條之罪，在偵查或審判中自白者，
    減輕其刑，同法第16條第2項定有明文。又按想像競合犯之
    處斷刑，本質上係「刑之合併」，其所謂從一重處斷，乃將
    想像競合犯組成之評價上數罪，合併為科刑一罪，其所對應
    之刑罰，亦合併其評價上數罪之數法定刑，而為一個處斷刑
    。易言之，想像競合犯侵害數法益者皆成立犯罪，論罪時必
    須輕、重罪併舉論述，同時宣告所犯各罪名，包括各罪有無
    加重、減免其刑之情形，亦應說明論列，量刑時併衡酌輕罪
    部分量刑事由，評價始為充足，然後依刑法第55條前段規定
    「從一重處斷」，非謂對於其餘各罪可置而不論。因此，法
    院決定處斷刑時，雖以其中最重罪名之法定刑，作為裁量之
    準據，惟於裁量其輕重時，仍應將輕罪合併評價在內(最高
    法院108年度台上字第3563號、第4405號、110年度台上字第
    3876號刑事判決意旨參照)。查被告就其依本件詐欺集團指
    示提供其所申辦之郵局帳戶，由本件詐欺集團之不詳成員對
    起訴書附表所示之告訴人等施以詐術，待告訴人等匯入款項
    後，再依指示前往提領詐欺所得款項後購買比特幣，並轉匯
    至指定之比特幣錢包等事實，於本院審理時坦承不諱（見本
    院111年11月9日簡式審判筆錄第3頁)，應認被告就洗錢罪之
    主要構成要件事實於審判中有所自白，原應依上開規定減輕
    其刑；惟被告所犯洗錢罪屬想像競合犯其中之輕罪，亦即被
    告就本案犯行均係從一重之三人以上共同詐欺取財罪論處，
    就此部分想像競合輕罪得減刑部分，僅由本院於後述依刑法
    第57條量刑時一併衡酌該部分減輕其刑事由，先予敘明。
　㈤量刑及定應執行刑：
　⒈爰審酌被告正值青壯，卻不思循正途獲取財物，竟貪於速利
    ，加入本件詐欺集團，無視政府一再宣示掃蕩詐欺集團決心
    ，侵害如起訴書附表所示告訴人3人之財產法益，嚴重破壞
    社會秩序，同時增加檢警查緝及告訴人等求償之困難，所為
    惡性非輕；惟念其犯後已坦承犯行，知所悔悟，且所參與之
    角色地位，其主觀惡性、介入程度及犯罪情節，相較於主要
    之籌劃者、主事者或實行詐騙者，顯然輕重有別，兼衡其素
    行、犯罪之動機、目的、手段、共同犯罪之參與程度、告訴
    人等所受損害，暨其自陳高職畢業之教育程度及目前在早餐
    店、夜市攤位、夜市清潔隊工作，月收入約新臺幣（下同）
    5萬5千元，需扶養母親、太太、小孩之家庭經濟狀況等一切
    情狀，量處如主文所示之刑。
　⒉按數罪併罰定應執行刑之裁量，應兼衡罪責相當及特別預防
    之刑罰目的，綜合考量行為人之人格及各罪間之關係，具體
    審酌各罪侵害法益之異同，對侵害法益之加重效應及時間、
    空間之密接程度，注意維持輕重罪間刑罰體系之平衡。其依
    刑法第51條第5款定應執行刑者，宜注意刑罰邊際效應隨刑
    期而遞減及行為人所生痛苦程度隨刑期而遞減之情形，考量
    行為人復歸社會之可能性，妥適定執行刑。除不得違反刑法
    第51條之外部界線外，尤應體察法律規範本旨，謹守法律內
    部性界限，以達刑罰經濟及恤刑之目的(最高法院108年度台
    上字第4405號判決意旨參照)。本院衡酌被告於本案所擔任
    之角色，並非居於犯罪主導地位，且均集中於111年4月27日
    實施，各次犯行之間隔期間甚近，顯係於短時間內反覆實施
    ，所侵害法益固非屬同一人，然各次在本件詐欺集團之角色
    分工、行為態樣、手段、動機皆相同，責任非難重複之程度
    較高，如以實質累加之方式定應執行刑，處罰之刑度恐將超
    過其行為之不法內涵與罪責程度，爰基於罪責相當之要求，
    於刑法第51條第5款所定之外部性界限內，綜合評價被告所
    犯各罪類型、關係、法益侵害之整體效果，考量犯罪人個人
    特質，及以比例原則、平等原則、責罰相當原則、重複評價
    禁止原則為內涵之內部性界限，為適度反應被告整體犯罪行
    為之不法與罪責程度及對其施以矯正之必要性，而就被告所
    犯上開各罪，定其應執行刑如主文所示，以示處罰。
　㈥附條件緩刑：
　　被告未曾因故意犯罪受有期徒刑以上刑之宣告，有臺灣高等
    法院被告前案紀錄表在卷可按，其因短於失慮，致罹刑典，
    所為固屬不當，惟其於犯後已知坦認犯行，且與告訴人3人
    達成和解並給付完畢，有本院調解筆錄2份、公務電話紀錄
    表1份附卷可佐，堪認被告確有悔意，本院認其經此偵審程
    序及科刑宣告後，應知所警惕，信能改過遷善，是前開所宣
    告之刑，以暫不執行為適當，爰依刑法第74條第1項第1款規
    定，併予宣告緩刑5年，以啟自新。另為深植被告守法觀念
    ，記取本案教訓，確切明瞭其行為之不當與所生危害，爰依
    刑法第74條第2項第4款規定，宣告其應於本判決確定後1年
    內向公庫支付5萬元。又被告上揭所應負擔之義務，乃緩刑
    宣告附帶之條件，依刑法第75條之1第1項第4款之規定，違
    反上開負擔情節重大，足認原宣告之緩刑難收其預期效果，
    而有執行刑罰之必要者，得撤銷上開緩刑之宣告，附此說明
    。
三、沒收：
　㈠本案帳戶之存摺、提款卡，固屬本案詐欺集團詐取告訴人3人
    金錢犯罪所用之物，然並未扣案，是否仍存尚有未明，且上
    開物品屬個人專屬物品，隨時可透過掛失、補辦等方式，使
    原有之物失其功用，倘予宣告沒收及追徵，除另使刑事執行
    程序開啟外，就被告犯罪行為之不法、罪責評價均無影響，
    對沒收制度所欲達成或附隨之社會防衛功能亦無任何助益，
    更可能因刑事執行程序之進行，致使被告另生訟爭及公眾利
    益損失，乃欠缺刑法上之重要性，本院認無沒收或追徵之必
    要，爰不予宣告沒收或追徵。
　㈡被告否認有因本案獲取任何報酬，依卷內事證，尚無積極證
    據足資佐證被告因本案犯行獲取報酬或其他不法利得，基於
    罪疑唯輕、有疑利於被告之原則，應認被告並無任何犯罪所
    得，而不予諭知沒收。　
　㈢按犯第14條之罪，其所移轉、變更、掩飾、隱匿、收受、取
    得、持有、使用之財物或財產上利益，沒收之，洗錢防制法
    第18條第1項前段亦定有明文，而其立法理由係為沒收洗錢
    行為標的之財物或財產上利益，惟該條文並未規定「不論屬
    於犯罪行為人與否」均沒收之，自仍以屬於犯罪行為人者為
    限，始應予以沒收。查被告提領之6005元（含手續費5元）
    、3萬1000元，均為詐欺贓款，嗣已購買比特幣，再轉匯至
    指定之比特幣錢包，並不在被告實際支配持有當中乙情，業
    經本院認定如前，是被告就此部分犯罪所取得之財物既不具
    所有權及事實上管領權，依上說明，自無從對其宣告沒收該
    等經其轉交之詐欺不法所得，併此說明。　
據上論斷，應依刑事訴訟法第273條之1第1項、第299條第1項前
段、第310條之2、第454條第2項，洗錢防制法第14條第1項，刑
法第11條、第28條、第339條之4第1項第2款、第55條、第51條第
5款、第74條第1項第1款、第2項第4款，刑法施行法第1條之1，
判決如主文。
本案經檢察官葉育宏偵查起訴，檢察官高智美到庭執行職務。
中　　華　　民　　國　　111 　年　　11　　月　　25　　日
                  刑事第二十五庭  法  官  王綽光
上列正本證明與原本無異。
如不服本判決，應於判決送達後20日內敘明上訴理由，向本院提
出上訴狀 (應附繕本) ，上訴於臺灣高等法院。其未敘述上訴理
由者，應於上訴期間屆滿後20日內向本院補提理由書「切勿逕送
上級法院」。
                                  書記官  張家瑋
中　　華　　民　　國　　111 　年　　11　　月　　30　　日
附錄本件論罪科刑法條全文：
洗錢防制法第2條
本法所稱洗錢，指下列行為：
一、意圖掩飾或隱匿特定犯罪所得來源，或使他人逃避刑事追訴
    ，而移轉或變更特定犯罪所得。
二、掩飾或隱匿特定犯罪所得之本質、來源、去向、所在、所有
    權、處分權或其他權益者。
三、收受、持有或使用他人之特定犯罪所得。
　　
洗錢防制法第14條
有第二條各款所列洗錢行為者，處7年以下有期徒刑，併科新臺
幣5百萬元以下罰金。
前項之未遂犯罰之。

中華民國刑法第339條之4
犯第三百三十九條詐欺罪而有下列情形之一者，處1年以上7年以
下有期徒刑，得併科1百萬元以下罰金：
一、冒用政府機關或公務員名義犯之。
二、三人以上共同犯之。
三、以廣播電視、電子通訊、網際網路或其他媒體等傳播工具，
    對公眾散布而犯之。
前項之未遂犯罰之。
--------------------------------------------------------
【附件】
臺灣新北地方檢察署檢察官起訴書
                                    111年度偵字第39362號
　　被　　　告　劉威辰　男　37歲（民國00年00月0日生）
　　　　　　　　　　　　住新北市○○區○○路00號
　　　　　　　　　　　　國民身分證統一編號：Z000000000號
上列被告因詐欺等案件，已經偵查終結，認應提起公訴，茲將犯
罪事實及證據並所犯法條分敘如下：
　　　　犯罪事實
一、劉威辰於民國110年4月間，與暱稱「Gwendolyn Tierney」
    等人共同意圖為自己不法所有，基於詐欺取財之犯意聯絡，
    由劉威辰擔任提供帳戶、協助提領款項再轉匯或以購買比特
    幣方式洗錢之車手角色，並約定可獲取月薪新臺幣（下同）
    3萬3000元之報酬，劉威辰先將其所申辦中華郵政股份有限
    公司帳號000-00000000000000號之帳戶（下稱郵局帳戶）資
    料，提供予「Gwendolyn Tierney」，再推由不詳之人，以
    於附表所示時間，以如附表所示之方式，向如附表所示之人
    詐術，致如附表所示之人均陷於錯誤，各於附表所示時間，
    匯入附表所示之款項至郵局帳戶，旋由「Gwendolyn Tierne
    y」指示被告，分別於111年4月27日17時44分許、同日21時6
    分許，在位於士林捷運站附近之ATM，分別提領新臺幣6005
    元、3萬1000元，並持往臺北市○○區○○街000號「Bitcoin BT
    M」比特幣交易所購買比特幣，再匯至「Gwendolyn Tierney
    」指定之比特幣錢包，以此方式掩飾特定犯罪所得之本質、
    來源及去向，確保詐欺集團取得詐騙款。嗣如附表所示之人
    察覺有異，報警處理，始查悉上情。
二、案經附表所示之人訴由桃園市政府警察局刑事警察大隊報告
    偵辦。
　　
證據並所犯法條
一、證據清單及待證事實：
編號       證據名稱         待證事實  1 被告劉威辰於警詢及偵訊時之供述 坦承全部犯罪事實。  2 附表所示之告訴人於警詢之指訴 證明附表所示之告訴人於附表所示時間，遭以附表所示之方式詐騙，並將所示款項匯至郵局帳戶之事實。  3 附表所示之告訴人提出之臉書頁面、對話紀錄截圖、轉帳紀錄 同上  4 郵局帳戶之交易紀錄 證明附表所示之告訴人匯款至郵局帳戶後，旋由被告於上開時間提領之事實。  5 ATM監視器影像截圖 證明被告領取上開款項之事實  6 被告與「Gwendolyn Tierney」之臉書對話紀錄翻拍照片1份 證明被告依「Gwendolyn Tierney」指示提領款項後，前往「Bitcoin BTM」比特幣交易所購買比特幣，再匯至「Gwendolyn Tierney」指定之比特幣錢包之事實。 
二、核被告所為，係犯刑法第339條之4第1項第2款之三人以上共
    同詐欺取財及違反洗錢防制法第14條第1項之一般洗錢等罪
    嫌。被告與暱稱「Gwendolyn Tierney」等人間，就前開詐
    欺取財犯行，有犯意之聯絡及行為之分擔，請依共同正犯論
    處。又被告所犯詐欺取財及違反洗錢防制法等罪嫌，有一行
    為觸犯數罪名之想像競合犯關係，請依刑法第55條之規定從
    一重之加重詐欺罪嫌處斷。被告就共同詐騙本案如附表所示
    3名不同告訴人，所侵害法益不同，在刑法評價上各具獨立性
    ，應予分論併罰。
四、依刑事訴訟法第251條第1項提起公訴。
　  此  　致
臺灣新北地方法院
中　　華　　民　　國　 111　　年　　9 　　月　　27　　日
　　　　　　　　　　　　　　　檢　察　官　葉育宏
附表：
編號 詐騙時間 告訴人 詐騙方式 匯款時間 金額（新臺幣） 金融帳戶 1 111年4月27日 梁齊羽 以臉書暱稱「李俊翔」向左列之人框稱：可販售「BE＠RBRICK藍色餅乾（無毛款）」公仔1個云云。 111年4月27日19時31分許 6000元 郵局帳戶  2 同上 姚俊佑 以臉書暱稱「李俊翔」向左列之人框稱：可販售「庫柏力克貓鼠系列」公仔1組云云。 111年4月27日20時57分、59分許 2萬元、 4000元 同上  3 同上 黃承新 以臉書暱稱「李俊翔」向左列之人框稱：可販售「BE＠RBRICK 500％1」公仔1個云云。 111年4月27日21時1分許 7200元 同上